臺灣苗栗地方法院刑事判決　　　　　　　 94年度易字第355號
公　訴　人　臺灣苗栗地方法院檢察署檢察官
被　　　告　戊○○
　　　　　　　　　　（另案於台灣台中監獄苗栗分監執行中）
　　　　　　乙○○
　　　　　　丙○○
上列被告等因竊盜案件，經檢察官提起公訴（94年度偵字第1059
號），本院判決如下：
    主  文
戊○○、乙○○結夥三人以上竊盜，未遂，累犯，各處有期徒刑
柒月。扣案之棉質手套壹雙沒收。
丙○○結夥三人以上竊盜，未遂，處有期徒刑伍月，如易科罰金
，以參佰元折算壹日。扣案之棉質手套壹雙沒收。
　　事  實
一、戊○○有麻藥、竊盜等前科犯行，最近1 次於民國90年間，
    因竊盜案件，經本院判決有期徒刑1 年4 月，於91年9 月10
    日執行完畢；乙○○有麻藥、毒品及竊盜等前科犯行，最近
    1 次於91、92年間，因違反毒品危害防制條例案件，經本院
    分別判決有期徒刑6 月、8 月，於93年10月10日接續執行完
    畢，其2 人均不知悔改。戊○○、乙○○、丙○○竟共同基
    於意圖為自己不法所有之犯意聯絡及行為分擔，於94年3 月
    23 日 下午3 時30分許，由丙○○駕駛車號W4-8315 號自用
    小貨車搭載戊○○及乙○○，在苗栗縣苗栗市新川里龍岡9-
    1 號由丁○○所管領之藤本化工舊工廠附近，丙○○先將上
    開車輛停在路旁距離工廠約50公尺有樹木遮擋之樹叢處藏放
    ，再由乙○○戴手套及戊○○（起訴書誤載為丙○○）2 人
    ，無故侵入丁○○所管領之上開工廠，復由乙○○以雙手搬
    取鋁門窗，丙○○則在外把風接應，渠等尚未得手之際，適
    丁○○前往該處巡視發現，逕而報警查獲，扣得丙○○所有
    供乙○○搬運鋁門窗之棉質手套1 雙，及在丙○○所駕駛之
    上開自用小貨車內查獲手電筒及鉗子各1 把、扳手及十字起
    子各2 把。
二、案經苗栗縣警察局苗栗分局報請臺灣苗栗地方法院檢察署檢
    察官偵查起訴。
　　理  由
壹、程序部分
    按告訴乃論之罪，其告訴應自得為告訴之人知悉犯人之時起
    ，於6 個月內為之，刑事訴訟法第237 條第1 項定有明文。
    查本件案發時間為94年3 月23日，告訴人丁○○於同年7 月
    21日在苗栗縣警察局苗栗分局文山派所向警提出告訴，有警
    詢筆錄1 份在卷可稽，尚未逾6 個月之期間，本件關於無故
    侵入建築物部分之告訴合法，合先敘明。
貳、實體部分
一、訊據被告戊○○、乙○○固不否認有於上揭時、地無故侵入
    建築物之事實，被告丙○○亦不否認有駕車搭載被告戊○○
    、乙○○在上開藤本化工舊工廠附近停車之事實，惟均矢口
    否認有上開加重竊盜犯行。被告戊○○辯稱：我是進去上廁
    所，看到工廠內很亂就叫乙○○趕快出來，我們沒有偷東西
    云云；被告乙○○辯稱：我是跟去抓蝦，後來車子熄火，我
    才戴手套修理，當時因為內急，就進去工廠裡面上廁所，上
    完廁所我們看一看之後，甚麼也沒拿就走云云；被告丙○○
    則辯稱：當日是要去抓蝦，我沒有進去工廠，我因車子故障
    ，修理之後去試車，根本不知道他們進去工廠云云。經查：
（一）上揭事實，業據告訴人丁○○於警詢及偵查中指訴歷歷，
      並於本院審理時具結證稱：「有2 個人走出廠區，另1 個
      人還留在廠區。」、「他們3 人一起從巷子走出來，只是
      彭先生從玻璃廠後面翻小山丘過去到車子那邊。」、「你
      們3 人我都有（看到），我在山坡底下轉角就有看到‧‧
      我當時沒有前進，是怕你們（指被告）發現我。」、「剛
      開始是3 個人出來，後來乙○○與戊○○又進去，2 個人
      出來是又經過一段時間，警察來之前，丙○○翻過山丘去
      開車。」、「彭先生在翻過去之前，他們有講話，然後他
      才翻過去」、「（講話的時間）不止10分鐘。」、「我從
      頭到尾都有盯著他們3 人。」等語甚詳（見本院審判筆錄
      ）；又本件查獲過程與現場狀況，亦經證人即苗栗縣警察
      局苗栗分局文山派出所警員甲○○證述在卷；且被告乙○○於本院準備程序時供稱：「我是要偷鋁門窗去賣。」、
      「（你進去是要偷鋁門窗沒錯嗎？）是的，我和戊○○一
      起去。」、「（上次你在法官面前講的話，是你自己願意
      講的嗎？）是的，我當時意識清楚。」等語（見本院卷第
      22、23、56頁），被告戊○○於本院審理時亦具結證稱：
      「我要走出工廠樓梯，就看到乙○○搬鋁門窗。」、「（
      當時乙○○手上有戴手套嗎？）有。」等語（見本院卷第
      107 頁），互核被告乙○○供述行竊之情節與被告戊○○
      具結後證述之內容均相符合，足見被告3 人確有在上揭時
      、地共同行竊甚明。此外，並有刑案現場測繪圖1 張、現
      場照片18幀在卷足憑。
（二）再觀之現場測繪圖，前開藤本化工舊工廠，對面係玻璃廠
      ，中間為龍崗道，隔壁為錦標混凝土場，中間則為伯公坑
      ，而被告丙○○係將車輛停放在錦標混凝土廠對面樹叢凹
      進去之位置，依證人甲○○證稱：「（車子停放位置與工
      廠距離多少？）約50多公尺」、「進去該工廠可以停車，
      路旁也可以停車，附近廢棄玻璃廠也可以停車。」、「（
      車子）要仔細看才知道，因為那邊樹很高，從路邊看不到
      。」、「（當時路邊可以停車嗎？）可以，不一定要停在
      叢林裡。」等語，倘若被告丙○○僅係臨時停車等候被告
      乙○○及戊○○上車，自應將車輛停放在渠等方便上車之
      處，竟將車輛停放在與上開藤本化工舊工廠有相當距離，
      且為樹叢隱蔽之地點，顯係為避免他人發現，故被告丙○○並非係臨時停車，而係負責把風、接應甚明。
（三）被告3 人雖辯稱當時係車子故障，乙○○因修理車子才會
      戴手套乙節，訊之被告乙○○辯稱：丙○○修理車子電瓶
      螺絲鬆動，我用螺絲起子鎖緊，油門則是被卡到，油門上
      有一塊鐵片生鏽云云，被告戊○○則辯稱：他們在拆電瓶
      云云，被告丙○○辯稱：當天離合器壞掉，油門不順，我
      有查看，電瓶沒有問題云云，被告3 人就車輛故障及修理
      之情形，供述互相矛盾，可見被告丙○○之車輛是否確實
      故障，已屬可疑，佐以證人甲○○到庭證稱：「我查看他
      的車子發現並沒有壞掉的跡象，事後還有開到派出所。」
      等語，顯見渠等並非係因車輛故障才停放在上開工廠附近
      ；況且，證人甲○○復證稱：「我們有在現場採集鞋印及
      乙○○手套上的油漬是一樣的」、「鞋印及手套上的機油
      我們都有比對過」等語（見偵查卷第108 頁、本院卷第87
      頁），益徵被告乙○○所戴手套並非純係修理車輛，故被
      告3 人上開所辯，不足採信。
（四）被告乙○○及戊○○又辯稱係因想上廁所才進去工廠，並
      沒有偷東西云云，然被告戊○○證稱被告乙○○有動手搬
      運鋁門窗等情，已如前述，且被告戊○○及乙○○均供稱
      有在前開舊工廠內四處走動探看等語（見本院卷第56、1
      07 頁）， 再參以前開工廠附近均有樹叢、菜園，甚至被
      告丙○○停放車輛之位置亦有樹叢乙情，已據證人丁○○
      證述明確，倘若被告乙○○及戊○○係因一時內急想上廁
      所，工廠外部即有足以遮蔽之地點，何須進入工廠內部？
      況其2 人對於究係何人提議要進入工廠及上廁所之情節，
      供述亦有出入，更見被告乙○○及戊○○上開所辯，實難
      採信。
（五）被告3 人再辯稱係前往抓蝦云云，然前開藤本化工舊工廠
      與附近野溪有相當距離，且溪裡水量小並無蝦子乙節，亦
      據證人甲○○證述甚詳，證人丁○○並證稱：縱使不是枯
      水期，那邊也沒有任何魚蝦，我本身也喜歡釣魚，哪邊有
      魚蝦我很清楚，而且我們很多員工住在那邊等語，可見被
      告3 人辯稱前往抓蝦乙節，顯與事實不符，亦難採信。
（六）綜上所述，被告3 人所辯，均係事後卸責之詞，不足採信
      。本件事證明確，被告3人之犯行洵堪認定。
二、核被告戊○○、乙○○及丙○○所為，均係犯刑法第321 條
    第1 項第4 款之結夥3 人以上竊盜罪及第306 條之無故侵入
    他人建築物罪。至公訴人認被告3 人同時觸犯刑法第321 條
    第1 項第3 款之攜帶兇器竊盜罪乙節，按刑法上之攜帶兇器
    犯罪，固不以竊盜之初有使用或行兇之意圖，惟仍應以行竊
    時，「攜帶」具有危險性之兇器為已足，亦即，被告攜帶兇
    器之行為仍須與行竊現場具有相當之關聯性，倘若被告並未
    「攜帶」兇器，即不能以攜帶兇器竊盜罪相繩。查本件被告
    3 人被警查獲時，手上並未攜帶任何工具，且警察亦未在其
    等之身上或現場查獲任何工具，而係在距離前開工廠50公尺
    遠之自用小貨車內查獲手電筒及鉗子各1 把、扳手及十字起
    子各2 把，此情業據證人甲○○證述屬實，顯見渠等之車上
    雖有行竊工具，但係在行竊現場50公尺遠之處所，尚難認該
    攜帶工具之情節與行竊有何關聯性，則被告3 人是否確實「
    攜帶」兇器前往行竊，即屬可疑；又本件被告所竊取之鋁門
    窗雖有使用上開工具拆卸之可能，然上開工廠過去曾遭竊多
    次，鋁門窗即曾遭拆卸，本次遭竊之鋁門窗究係何時被拆卸
    ，已無從分辨乙情，亦據證人丁○○證述在卷，況證人甲○○亦證稱扣案工具未經比對等語（見本院卷第87頁），從而
    ，本件既無證據證明被告3 人當時係攜帶兇器竊盜，且與本
    件竊盜場所相距甚遠而無直接關聯性，核與刑法第321 條第
    1 項第3 款所謂「攜帶」兇器之加重要件有別，是公訴人此
    部分見解尚有未洽，附此說明。被告3 人雖已著手於結夥3
    人以上竊盜行為之實施，惟尚未得手之際即為被害人丁○○
    發現，其等犯罪尚屬未遂階段，為未遂犯，爰依刑法第26條
    前段規定，按既遂犯之刑減輕之。被告3 人彼此間，有犯意
    聯絡及行為分擔，均為共同正犯。被告3 人所犯上開2 罪間
    ，有方法結果之牽連關係，為牽連犯，應依刑法55條規定從
    一重之結夥3 人以上竊盜罪處斷。另本件依起訴書所記載被
    告3 人之竊盜犯行僅有1 次，已如前述事實欄所載，故起訴
    書誤認被告3 人係基於概括犯意乙節，應係誤載，併此敘明
    。被告戊○○有麻藥、竊盜等前科犯行，最近1 次於90年間
    ，因竊盜案件，經本院判決有期徒刑1 年4 月，於91年9 月
    10 日 執行完畢；被告乙○○有麻藥、毒品及竊盜等前科犯
    行，最近1 次於91、92年間，因違反毒品危害防制條例案件
    ，經本院分別判決有期徒刑6 月、8 月，於93年10月10日接
    續執行完畢，以上有臺灣高等法院被告前案紀錄表各乙份在
    卷可按，其等受有期徒刑執行完畢，5 年以內再犯有期徒刑
    以上之罪，為累犯，均應依刑法第47條規定加重其刑。並就
    被告戊○○、乙○○部分之刑度依法先加後減。爰審酌被告
    3 人均年輕力壯，不思以勞力賺取金錢，竟竊取他人財物，
    無故侵入他人建築物，影響環境安全，及被告戊○○、乙○○2 人之犯罪之情節較重，被告丙○○僅負責把風接應，情
    節較輕，犯罪動機、目的、手段、犯罪所生損害、犯後均否
    認犯行等一切情狀，各量處如主文所示之刑，並就被告丙○○部分諭知易科罰金之折算標準。
三、扣案之棉質手套1 雙，為被告乙○○供犯罪所用之物，為被
    告丙○○所有，業據被告戊○○、丙○○供明在卷，爰依刑
    法第38條第1 項第2 款規定予以宣告沒收。另扣案之手電筒
    及鉗子各1 把、扳手及十字起子各2 把，雖為被告丙○○所
    有，惟被告3 人皆否認以之作為竊盜工具，且無其他證據證
    明與
    本件竊盜行為有關，爰不另為沒收之諭知。
據上論斷，應依刑事訴訟法第299 條第1 項前段，刑法第28條、
第321 條第1 項第4 款、第306 條、第55條、第26條、第47條、
第41條第1 項前段、第38條第1 項第2 款，罰金罰鍰提高標準條
例第1 條前段、第2 條，判決如主文。
本案經檢察官黃彥琿到庭執行職務。
中　　華　　民　　國　　94　　年　　10　　月　　25　　日
                  刑事第三庭  審判長法　官  柳章峰
                                    法  官  呂曾達
                                    法  官  林卉聆
以上正本證明與原本無異。
如不服本判決，應於判決送達後10日內向本院提出上訴狀（應抄
附繕本）。告訴人或被害人如對於本判決不服者，應具備理由請
求檢察官上訴，其上訴期間之計算係以檢察官收受判決正本之日
期為準。
                                    書記官  盧俊良
中　　華　　民　　國　　94　　年　　10　　月　　25　　日
附錄論罪科刑之法條全文：
中華民國刑法第321條第1項第4款
犯竊盜罪而有左列情形之一者，處6 月以上、5 年以下有期徒刑
：
四  結夥三人以上而犯之者。
中華民國刑法第306條
無故侵入他人住宅、建築物或附連圍繞之土地或船艦者，處1 年
以下有期徒刑、拘役或300 元以下罰金。無故隱匿其內，或受退
去之要求而仍留滯者，亦同。
